【裁判字號】    91,交聲,1140
【裁判日期】    920424
【裁判案由】    違反道路交通管理處罰條例聲明異議
【裁判全文】
臺灣臺北地方法院交通事件裁定                  九十一年度交聲字第一一四號
    原處分機關  台北市交通事件裁決所
    受  處分人
    即  異議人  甲○○
右列受處分人因違反道路交通管理處罰條例案件，對於台北市交通事件裁決所中華民
國九十一年六月十二日所為之處分（原處分案號：北市裁三字第裁二二－ＡＩＩ九○
○二九八號），聲明異議，本院裁定如左：
    主  文
原處分撤銷。
甲○○汽車駕駛人，駕駛機器腳踏車，不在規定車道行駛，而爭道行駛，處罰鍰新台
幣壹仟捌佰元，並記違規點數壹點。
    理  由
一、按汽車（包括機器腳踏車）駕駛人，駕駛機器腳踏車，不在規定車道行駛，而爭
    道行駛，處新台幣（下同）六百元以上一千八百元以下罰鍰，並記違規點數一點
    ，道路交通管理處罰條例第三條第八款、第四十五條第十三款、第六十三條第一
    項第一款分別定有明文。又違反前開道路交通管理事件之行為人，未依規定自動
    繳納罰鍰，或未依規定到案聽候裁決，逾越應到案期限三十日以上者，依違反道
    路交通管理事件統一裁罰基準及處理細則第四十四條第一項及依該處理細則所訂
    之違反道路交通管理事件統一裁罰基準表之規定，應依最高額一千八百元裁罰，
    並記違規點數一點。
二、本件受處分人即異議人甲○○於民國九十一年三月一日八時三十一分許，駕駛車
    號ＡＸＳ－二九八號重型機器腳踏車，行經臺北市○○○路○段時，行駛機車禁
    行車道，經台北市政府警察局信義分局交通分隊員警攔停，以受處分人有違反道
    路交通管理處罰條例第四十五條第十三款規定之行為掣單舉發，受處分人未於舉
    發通知單上所載應到案日期即九十一年三月十六日前向原處分機關提出申訴，原
    處分機關乃依前開道路交通管理處罰條例第四十五條第十三款規定（原裁決書贅
    載第一項）及違反道路交通管理事件統一裁罰基準及處理細則所訂之違反道路交
    通管理事件統一裁罰基準表之規定，依最高額裁處受處分人罰鍰一千八百元。
三、訊據受處分人甲○○固不否認有於前開時地騎乘前述車號機車為警攔停之事實，
    惟矢口否認有何違反道路交通管理處罰條例之行為，辯稱：伊沒有在禁行機車道
    行駛，而且也沒有收到任何違規通知單即遭裁罰等語。惟查：
  (一)、本件受處分人於九十一年六月二十四日收受原處分機關裁決書，有該裁決書之
      掛號郵件收件回執影本附卷可稽，依道路交通管理處罰條例第八十七條第一項
      規定，受處分人對原處分機關是項裁決不服聲明異議，依法固應於接到裁決書
      之翌日起二十日內，即九十一年七月十四日前向原處分機關或本院具狀聲明異
      議，惟該日為星期日，依前開條例第八十九條準用刑事訴訟法第六十五條規定
      ，應依民法第一百二十二條規定以該日之次日即同年月十五日為聲明異議期間
      之末日，故受處分人於九十一年七月十五日具狀向原處分機關聲明異議，並未
      逾越前開條例規定之聲明異議期限，合先敘明。
  (二)、按機器腳踏車行駛之車道，應依標誌或標線之規定行駛；無標誌或標線者，在
      未劃分快慢車道之道路，得在最外側二車道行駛，道路交通安全規則第九十九
      條第一項第一款定有明文。本件受處分人騎乘前開車號重型機車，在台北市○
      ○○路○段最內側快車道行駛，而該路段係三線快車道且未劃分快慢車道之路
      段等情，業據原舉發機關即台北市政府警察局信義分局交通分隊員警莊南樓到
      庭結證甚詳，有本院九十二年四月二十一日筆錄在卷足稽，並有受處分人提出
      現場圖在卷可參，足見受處分人確有於右揭時地騎乘前開車號機器腳踏車不在
      規定車道行駛之違規行為；雖受處分人以其並未在禁行機車道行駛云云置辯，
      然依受處分人到庭供稱及其提出之現場圖所示：伊當時係在台北市○○○路靠
      近基隆路口中間車道前鄰近最內側快車道旁之機車停車格內，為在該路口指揮
      交通之員警攔停，而當時行經該路口之車輛很多等情無訛，核與為本件攔停受
      處分人並掣單舉發之員警莊南樓到庭證述情節相符，足見前開員警莊南樓係在
      該車輛往來甚多之路口指揮交通時，因見受處分人騎乘機車行駛禁行機車之最
      內側車道而攔停受處分人並掣單舉發，並非躲藏在某路段或路口之不易發覺處
      所刻意為舉發違規車輛而攔停受處分人，且其到庭後係在具結擔保其證詞可信
      性情況下，仍為受處分人有騎乘機車行駛最內側禁行車道之供述，況依前開受
      處分人到庭供述及其提出現場圖所示之其當時被攔停位置，係在該路口緊鄰最
      內側快車道旁之機車停車格內為警攔停，此外，受處分人亦未提出其他有利證
      據可供本院調查，則比較前開員警莊南樓到庭證述與受處分人於本院所述情節
      觀之，員警莊南樓證述情節並無瑕疵可指且無設詞誣陷之可能，是以其到庭證
      述情節為可採信，受處分人所辯情節，尚非可採。是堪信受處分人確有騎乘機
      器腳踏車不在規定車道行駛而爭道行駛之違規行為。
  (三)、次按在道路上當場舉發行為人有違反道路交通管理處罰條例之行為時，即被查
      獲之駕駛人或行為人為受處分人時，應將舉發違反道路交通管理事件通知單填
      記後交付該行為人簽名或蓋章收受之；拒絕簽章者，並記明其事由，視為已收
      受，違反道路交通管理事件統一裁罰基準及處理細則第十一條第一項第一款前
      段定有明文。本件受處分人於前述時地經員警莊南樓攔停後，拒絕收受舉發違
      反道路交通管理事件通知單，業經受處分人到庭直認無訛，核與員警莊南樓到
      庭證述情節相符，有前開本院九十二年四月二十一日筆錄在卷足稽，是受處分
      人既於員警舉發當場拒絕簽收舉發違規通知單，依前述違反道路交通管理事件
      統一裁罰基準及處理細則第十一條第一項第一款前段規定，視為受處分人已收
      受該舉發違規通知單，受處分人前開辯稱：伊沒有收到任何違規通知單即遭裁
      罰云云，亦難認為有理由。
四、綜上所述，本件受處分人有駕駛機器腳踏車，不在規定車道行駛，而爭道行駛之
    違規行為，經原舉發機關掣單舉發後，然受處分人未依規定自動繳納罰鍰，亦未
    依該舉發違規通知單所載應到案日期即九十一年三月十六日前到案聽候裁決，遲
    至九十一年七月十五日逕行具狀聲明異議，為受處分人所不爭執，並有台北市政
    府警察局信義分局九十一年七月二十九日北市警信分交字第○九一六二七六一三
    ○○書函影本一件在卷可按，是原處分機關依道路交通管理處罰條例第四十五條
    第十三款（原裁決書贅載第一項）及違反道路交通管理事件統一裁罰基準及處理
    細則所訂之違反道路交通管理事件統一裁罰基準表之規定，依最高額裁處受處分
    人罰鍰一千八百元，本非無見。然受處分人違反前開道路交通管理處罰條例第四
    十五條第十三款之規定，依同條例第六十三條第一項第一款規定，除依原條款處
    罰鍰外，並應記違規點數一點，是原處分機關漏未依該道路交通管理處罰條例第
    六十三條第一項第一款規定，並記違規點數一點，適用法規顯有錯誤。從而，本
    件聲明異議雖無理由，然原處分既有前揭可議之處，即屬無可維持，應由本院予
    以撤銷，如主文第一項，並依道路交通管理處罰條例第四十五條第十三款、第六
    十三條第一項第一款及違反道路交通管理事件統一裁罰基準及處理細則所訂之違
    反道路交通管理事件統一裁罰基準表之規定，依最高額裁處受處分人罰鍰一千八
    百元，並記違規點數一點，如主文第二項，以資適法。
據上論斷，應依道路交通案件處理辦法第二十條前段，裁定如主文。
中      華      民      國    九十二    年      四      月    二十四    日
                                    臺灣臺北地方法院交通法庭
                法  官  劉  台  安
右正本證明與原本無異。
如不服本裁定，應於送達後五日內，向本院提出抗告狀。
                                        書記官  張  汝  琪
中      華      民      國    九十二    年      四      月    二十八    日


司法院資訊處製作；財團法人民間司法改革基金會備份。
